臺灣新北地方法院板橋簡易庭小額民事判決
　　　　　　　　　　　　　　　　　 110年度板小字第3208號

原　　　告　曾奕廷　
被　　　告　依德股份有限公司

法定代理人　簡金鎔　
訴訟代理人　簡舒怡　
上列當事人間請求返還定金事件，本院於中華民國110年11月11
日言詞辯論終結，判決如下：
    主      文
原告之訴駁回。
訴訟費用新臺幣壹仟元由原告負擔。
    事實及理由
一、原告起訴主張：
(一)原告於民國110年5月16日至被告公司，訂購汽車一輛，刷卡
    繳付新臺幣（下同）50,000元定金，雙方約定由被告代原告
    向合作銀行申辦貸款，被告須配合徵信過程，而於訂購契約
    （下稱系爭契約）書上註記「貸款如無法申辦，則定金金額
    退回」，嗣原告於110年5月21日通知被告要求返還訂金50,0
    00元，主張因未約定價金，而原告係於未得知標的物總價之
    情況下受被告勸誘始簽立系爭契約，故契約無效，被告應返
    還訂金等語，爰依買賣或不當得利之法律關係提起本訴，請
    求擇一為有利原告之判決，並聲明：被告應給付原告50,000
    元。
二、被告則以：否認原告所述，對保過程因原告消極不提供資料
    導致無法核貸，原告是故意使系爭契約無法通過貸款，促使
    系爭契約約定退還訂金之條件成就，被告後來跟銀行確認，
    發現原告跟其他間公司已經購買同樣款式年份之汽車，並貸
    款通過等語，資為抗辯，並聲明：原告之訴駁回。
三、兩造不爭執之事項（見本院卷第68頁）
■怴B兩造於110年5月16日簽立訂購契約書，契約書上由被告之代
    理人註記「貸款如無法申辦，則訂金金額退回」，原告在同
    日以刷卡方式交付被告50,000元（如本院卷第11頁），原告
    嗣於110年5月21日通知被告要求返還訂金50,000元。
■芊B原告後來向銷售BMW車輛之其他經銷商，以貸款之多元方案
    ，購入同型式之自用小客車。
四、兩造之爭點及論述
    本件原告主張向被告購買汽車1輛，並已給付定金 50,000元
    乙節，業據原告提出訂購契約書、信用卡持卡人存根聯為證
    （見本院卷第11至13頁），且為被告所不爭，堪信原告此部
    分主張可採。惟原告主張系爭契約不存在，被告應返還訂金
    乙節，為被告否認，並以前揭情詞置辯。是本件應審究者厥
    為：原告依照買賣、不當得利之法律關係，擇一請求被告返
    還5萬元有無理由？茲析述如后：
■怴B按因條件成就而受利益之當事人，如以不正當行為促其條件
    之成就者，視為條件不成就；契約因可歸責於付定金當事人
    之事由，致不能履行時，定金不得請求返還，民法第101條
    第2項、同第249條第2款分別定有明文。另，系爭契約約定
    貸款如無法申辦，則定金金額退回（見本院卷第11頁）。
■芊B查，原告簽訂系爭契約後，仍向銷售 BMW車輛之其他經銷商
    ，以貸款之多元方案，購入同型式之自用小客車，此為兩造
    所不爭執，應堪認為真實。衡諸常情倘依原告之財產所得及
    資力，得通過其他銀行貸得相同額度以向其他經銷商購買同
    型式之自用小客車，則其於由被告公司代為申辦之系爭契約
    之銀行貸款，應足認得通過徵信審查而成功申貸，是被告抗
    辯原告消極不配合銀行提供徵信所需資料，並非無憑；復原
    告未能舉證證明其業已積極提供資料以配合系爭契約申請貸
    款之徵信作業，是應認系爭契約未能成功申辦貸款係可歸責
    於原告之事由，致不能履行，揆諸上開規定，原告自不得請
    求被告返還定金，是以被告自得依民法249條第2款之規定沒
    收原告已繳付之定金，則難謂無法律上原因而受有利益，是
    原告主張依買賣、不當得利之法律關係，擇一請求被告返還
    5萬元均無理由。
■吽B綜上，系爭契約未能履行係可歸責於原告之事由，被告自得
    沒收定金5萬元，是原告依系爭契約或不得得利之法律關係
    ，請求被告返還定金5萬元，均屬無據。
五、綜上所述，原告依買賣或不當得利之法律關係，請求被告返
    還定金5萬元，均無理由，應予駁回。
六、本件事證已臻明確，兩造其餘主張、陳述及所提證據，經審
    酌與本院前揭判斷不生影響，毋庸逐一審酌，併此敘明。
七、訴訟費用負擔之依據：民事訴訟法第78條。本件訴訟費用額
    ，依後附計算書確定如主文所示金額。
中　　華　　民　　國　 110　　年　　11　　月　　26　　日
                  臺灣新北地方法院板橋簡易庭
                              法  官  吳孟竹
計   算   書
項        目        金   額（新臺幣）        備     註
第一審裁判費            1,000元
合        計            1,000元
以上為正本係照原本作成。
對於本件判決如有不服，應於收受送達後20日內向本院提出上訴
書狀，上訴於本院合議庭，並按他造當事人之人數附具繕本。當
事人之上訴，非以判決違背法令為理由不得為之，上訴狀應記載
上訴理由，表明下列各款事項：
（一）原判決所違背之法令及其具體內容。
（二）依訴訟資料可認為原判決有違背法令之具體事實。
如未於上訴後20日內補提合法上訴理由書，法院得逕以裁定駁回
上訴。
中　　華　　民　　國　 110　　年　　11　　月　　26　　日
                              書記官  呂亞馨